【裁判字號】    88,自更,4
【裁判日期】    890911
【裁判案由】    毀損
【裁判全文】
臺灣臺南地方法院刑事判決                            八十八年度自更字第四號
    自  訴  人  戊○○
    自訴代理人  乙○○
                丁○○
                己○○
    被      告  甲○○
右列被告因毀損案件，經自訴人提起自訴，本院判決如左：
    主  文
甲○○毀棄毀損他人之柳丁及柳丁樹，足以生損害於他人，處拘役伍拾日，如易科罰
金，以參佰元折算壹日。
    事  實
一、緣戊○○所有坐落於台南縣官田鄉○○段第二八四號土地與甲○○所有坐落於同
    地段第三Ｏ四號、第三Ｏ六號土地相毗鄰，因所處均為山坡路段且連年崩塌，甲
    ○○遂將前開地號土地上雜生之刺竹砍倒，以興建擋土牆，砍倒後之刺竹傾斜後
    將鄰地所有人戊○○所種植之柳丁及柳丁樹壓倒，戊○○隨即經村長黃良男及官
    田鄉調解委員會主席告知甲○○，詎甲○○竟基於毀棄損壞之故意，於民國（下
    同）八十八年二月間，任令砍倒之刺竹壓毀戊○○之柳丁及柳丁樹而不移除，致
    柳丁及柳丁樹枯死，足以生損害於戊○○。
二、案經自訴人戊○○提起自訴。
    理  由
一、訊據被告甲○○對於八十八年二月間因搭建擋土牆，而需砍倒刺竹，致壓倒柳丁
    樹及柳丁之事實固坦承不諱，惟矢口否認有何毀棄損壞之犯行，辯稱：雖然當初
    有人告知伊刺竹壓到戊○○所有土地上種植之果樹，但伊覺得柳丁樹既然是種在
    伊的土地上，所以根本不需要理睬云云。惟查：（一）本件種植柳丁及柳丁樹之
    土地，其所有權係屬於自訴人戊○○之事實，業據證人即官田村村長丙○○證述
    ：甲○○所有刺竹確實有倒下，他們兩人間的界址是以竹子綁紅布以為界址，有
    少許刺竹倒在自訴人之土地上等語明確在卷，此徵諸被告亦於本院審理中先後自
    承：刺竹壓到的那塊山坡地，其實崩塌下來已經至少有五年以上了等語（參見本
    院八十九年五月二十四日訊問筆錄）；土地崩塌下來以後伊必須做擋土牆，要做
    擋土牆，一定要把刺竹砍掉，才能鑑界，以免擋土牆做了以後，才發現超出伊的
    土地等情（參見本院八十九年六月二十八日訊問筆錄），是衡諸常情，一般人在
    得知自己所有土地遭人利用以栽種果樹之際，均會請求對方儘速除去，而無坐視
    不管之理，本件種植柳丁及柳丁樹之系爭山坡地，若果係屬於被告所有，則被告
    於五年前自應行使所有權妨害除去請求權或其他救濟管道，請求移除，然為何系
    爭山坡地，經自訴人種植果樹逾五年，被告仍不聞不問？復參酌自訴人所提出之
    現場照片觀之，擋土牆與刺竹倒塌之方向恰為正相反對，亦即刺竹竹叢均位於擋
    土牆外側，被告主觀上可推定已認為擋土牆外側均非屬伊所有，而柳丁及柳丁樹
    更地處刺竹竹叢外側，當更非被告所有土地，殆屬無疑，此有自訴人所提出現場
    照片數幀附卷可稽。是被告所稱伊主觀上認為自訴人種植果樹之系爭山坡地為其
    所有云云，顯與常情有違，本件系爭山坡地，自非屬被告所有。（二），次按因
    自己行為致有發生一定結果之危險者，負防止其發生之義務，刑法第十五條第二
    項定有明文。本件被告明知其砍倒刺竹已造成鄰地所種植之柳丁及柳丁樹有枯死
    之危險，竟任令刺竹繼續壓毀果樹，終至果樹枯死，是其對果樹枯死結果之發生
    ，能防止而不防止，與因積極行為發生結果者相同，自不因其不作為而妨害毀棄
    損壞罪名之成立。本件事證明確，被告前揭毀棄損壞柳丁及柳丁樹之犯行，堪以
    認定，應予依法論科。
二、核被告甲○○所為，係犯刑法第三百五十四條之毀損器物罪。爰審酌被告甲○○
    之品行、所侵害法益大小（本院審酌柳丁樹被毀壞有十多棵，一棵產量約二百公
    斤，一公斤售價約十多元）及犯後態度等一切情狀，量處如主文所示之刑，並諭
    知易科罰金之折算標準。
據上論斷，應依刑事訴訟法第三百四十三條、刑法第二百九十九條第一項前段，刑法
第三百五十四條、第四十一條，罰金罰鍰提高標準條例第一條前段、第二條，判決如
主文。
中    華    民    國      八十九      年      九      月     十一      日
                                  臺灣臺南地方法院刑事第三庭
                                      審判長法  官  董武全
                                            法  官  高如宜
                                            法  官  謝家宜
右正本證明與原本無異。
如不服本判決，應於判決送達後十日內，向本院提出上訴狀。
                                            書記官  魏芝雯
中    華    民    國      八十九      年      九      月     十四      日
附錄本件論罪科刑法條全文：
中華民國刑法第三百五十四條
毀棄、損壞前二條以外之他人之物或令致不堪用，足以生損害於公眾或他人者，處二
年以下有期徒刑、拘役或五百元以下罰金。


司法院資訊處製作；財團法人民間司法改革基金會備份。
